臺灣高等法院刑事判決　　　　　　　　96年度上訴字第3805號
上　訴　人　臺灣台北地方法院檢察署檢察官
被　　　告　乙○○○
上列上訴人因被告犯偽造有價證券等案件，不服台灣台北地方法
院96年訴緝字第117號，中華民國96年7月31日第一審判決（起訴
案號：台灣台北地方法院檢察署71年度偵字第8689號），提起上
訴，本院判決如下：
    主  文
原判決撤銷，發回台灣台北地方法院。
    理  由
一、查本件被告乙○○○經起訴涉犯之刑法第201 條第1項、第2
    項及第217條第2項之罪，其最重法定本刑各為3 年以上10年
    以下有期徒刑，得併科3千元以下罰金；1 年以上7年以下有
    期徒刑，得併科3千元以下罰金；及3年以下有期徒刑。經公
    訴人提起公訴後，因被告逃匿，而由本院於71年09月17日發
    布通緝，致審判之程序不能繼續，此有通緝書在卷可稽。
二、原審以，最重之3年以上10 年以下有期徒刑計算其追訴權時
    效期間，被告上開各該犯罪其最後行為終了日為民國（下同
    ）71年03月11日，故以該日起算其追訴權時效期間。
    被告所犯前揭各罪，依修正前刑法第80條第1項第1款規定，
    其追訴權時效為20年，復依同法修正前第83條時效停止進行
    、停止原因視為消滅等規定，及參照司法院29年院字第1963
    號解釋，本案追訴權之時效期間應加計因通緝而停止之5 年
    期間，共計為25年。另自檢察官71年05月13日開始實施偵查
    ，迄本院71年09月17日發布通緝，此段期間檢察官及本院乃
    依法行使偵查、起訴及審判之程序，依司法院大法官會議釋
    字第138 號解釋，此時追訴權既無不行使之情形，自不生時
    效進行之問題，惟應扣除檢察官71年06月26日提起公訴後迄
    71年07月16日案件繫屬本院前之20日追訴權時效停止進行期
    間。是本件追訴權時效至遲應於96年06月28日，即告完成，
    故不經言詞辯論，逕為免訴判決之諭知。至臺灣臺北地方法
    院檢察署72 年度偵字第983、8431號以被告乙○○○另涉犯
    偽造有價證券等罪嫌，與本件起訴事實有連續犯之裁判上一
    罪關係，移送本院併案審理，然本件起訴事實之追訴權時效
    已完成，應判決免訴，故無從就併辦部分併予審理，爰退回
    由檢察官另行依法處理。
三、公訴人上訴意旨略以，被告行為後，刑法業於94年2月2日修
    正公布，95年7月1日起施行。而刑法第56條連續犯之規定亦
    於94年2月2日修正公布刪除，是於新法修正施行後，倘被告
    所犯係為數個犯罪行為，即須分論併罰。此刪除雖非犯罪構
    成要件之變更，但顯已影響行為人刑罰之法律效果，自屬法
    律有變更，依新法第2條第1項規定，比較新、舊法結果，仍
    應適用較有利於被告之行為時法律即舊法論以連續犯。又追
    訴權自犯罪成立之日起算。但犯罪行為有連續或繼續之狀態
    者，自行為終了之日起算，此經被告行為時刑法第80條第 2
    項定有明文。此外，本案尚有本署檢察官以72年度偵字第98
    3、8341 號以被告另涉偽造有價證券罪嫌，認與本件起訴事
    實有連續犯上裁判一罪關係，移送台灣高等法院併案審理。
    是倘移送併辨部分與本件起訴事實有連續犯上裁判一罪關係
    ，則本案追訴權時效應自被告行為終了之7l年6 月28日起算
    （參見本署71年度他字第665號卷)，並非如原審所認之自71
    年3 月11日起算，故本件追訴權時效尚未完成，原審所認應
    有違誤云云。
四、經查：
(一)、本案被告張淑貞於71 年3月11日以甲○○名義偽造有價證券
    偽造並持以向彭鎮波借款（見台北地檢署71年度偵字第8689
    號卷第46頁），復於同年6月28 日前後，以賴碧鳳名義偽造
    其支票並行使之（見併案卷台北地檢署71年度他字第665 號
    卷第8 頁），被告先後多次偽造、行使有價證券，時間緊接
    ，手段相若，犯罪構成要件俱屬相同，顯係基於概括犯意反
    覆為之，應依修正前刑法第56條規定，以連續犯論。
(二)、按「追訴權自犯罪成立之日起算。但犯罪行為有連續或繼續
    之狀態者，自行為終了之日起算」，刑法第80 條第2項定有
    明文。移送併辦部分既與本件起訴事實有連續犯上裁判一罪
    關係，則本案追訴權時效應自被告行為終了之7l年6 月28日
    起算（參見71年度他字第665號卷)。茍如此，本件追訴權時
    效是否完成，非無研求餘地。從而，原審認自71年3 月11日
    起算，最遲至96年6 月28日，時效即告完成，則有疑義。因
    而，公訴人上訴以本件追訴權時效尚未完成，而指摘原判決
    不當云云，非無理由，本院撤銷發回原審法院另為適法之處
    理。
據上論斷，應依刑事訴訟法第369條第1項後段、第372 條判決如
主文。
中　　華　　民　　國　　96　　年　　9 　　月　　26　　日
                　刑事第五庭　審判長法　官　吳　敦
                                　　法　官　張傳栗
                                　　法　官　陳祐治
以上正本證明與原本無異。
如不服本判決，應於收受送達後十日內向本院提出上訴書狀，其
未敘述上訴之理由者並得於提起上訴後十日內向本院補提理由書
（均須按他造當事人之人數附繕本）。
                                　　書記官　蔡慧娟
中　　華　　民　　國　　96　　年　　9 　　月　　26　　日
